【裁判字號】    89,訴,551
【裁判日期】    890626
【裁判案由】    懲治走私條例
【裁判全文】
臺灣高雄地方法院刑事判決                          八十九年度訴字第五五一號
    公  訴  人  臺灣高雄地方法院檢察署檢察官
    被      告  乙○○
                丙○○
    共      同
    選任辯護人  溫三郎
右列被告因懲治走私條例案件，經檢察官提起公訴（八十八年度偵字第一四一０九號
），本院判決如左：
    主  文
乙○○共同私運管制物品進口逾公告數額，累犯，處有期徒刑壹年貳月。
丙○○共同私運管制物品進口逾公告數額，處有期徒刑拾月。
    事  實
一、乙○○前曾因犯麻醉藥品管理條例案件，經本院判處有期徒刑三月確定，於民國
    八十二年三月十七日易科罰金執行完畢。其與丙○○均自八十六年十月間起，擔
    任設在台北市○○區○○路二段三十一之四十六號十二樓千日豐實業股份有限公
    司（下稱千日豐公司）之股東，並由乙○○負責該公司國外進口業務，丙○○負
    責國內銷售業務，二人均為該公司之實際業務負責人。詎二人竟於八十六年十一
    月某日，與任職於香港達高公司（COSATRANS CO.）之李姓不詳年籍、姓名成年
    男子，基於共同走私管制物品之犯意聯絡，分由該名李姓不詳年籍、姓名成年男
    子，將逾新台幣（下同）十萬元公告數額之管制進口物品大陸製乾香菇一百九十
    九箱，共重二千三百八十八公斤及金針菜二百箱，共重八千公斤，二者合計完稅
    價格為七十五萬七千八百八十八元，夾藏於裝載冥紙之二只貨櫃中（櫃號分別為
    WHLU0000000、AMZU0000000），自香港以出口冥紙名義運送來台，並由乙○○於
    同年十二月一日，委由不知情之至淯報關股份有限公司（下稱至淯報關公司）職
    員李坤得向財政部高雄關稅局（下稱高雄關稅局）前鎮分局，以千日豐公司名義
    申報自香港進口冥紙一批（進口報單為ＢＣ／八六／ＷＢ三七／００六五號），
    而將上開大陸製乾香菇、金針菜私運進口至國境內，丙○○則負責找尋買主。嗣
    於同年十二月一日十五時四十五分許，在亞太儲運股份有限公司（下稱亞太公司
    ），為高雄關稅局前鎮分局查緝人員查獲，並於同年月二日，自上開二只貨櫃中
    扣得上開夾藏之大陸製乾香菇二千三百八十八公斤、金針菜八千公斤（業由高雄
    關稅局為沒入處分）。
二、案經法務部調查局南部地區機動工作組函送台灣高雄地方法院檢察署檢察官偵查
    起訴。
    理  由
一、訊據被告乙○○、丙○○固不諱言確於八十六年間擔任千日豐公司股東，分別擔
    任國外進口及國內銷售業務，並於前揭時間委由至淯報關公司代為報關自香港進
    口冥紙一批之事實，惟矢口否認有何私運管制物品進口之犯行，被告乙○○辯稱
    ：其僅係代理香港達高公司進口冥紙，上開二只貨櫃則由達高公司李姓先生負責
    裝櫃，此段期間其亦未曾出國，本件報關事宜又均委由至淯報關公司處理，故其
    對貨櫃內為何會有大陸製乾香菇及金針菜一節，並不知情；再者，本件貨櫃屬已
    報運貨櫃，應由海關驗貨課驗貨，倉棧組已無權過問，如倉棧組仍欲開櫃檢查，
    則須由海關政風室會知機動組，並通報驗貨課、海調組、保三總隊等單位及貨主
    、貨主代理人等，由驗貨課人員開櫃檢查，故本件搜索扣押程序嚴重違反程序正
    義及法定程序云云，被告丙○○以其僅負責國內銷售業務，國外進口業務係由乙○○負責，其對此事並不知情，且本件搜索扣押程序違反法定程序云云置辯。惟
    查：
  (一)本件進口貨櫃係於八十六年十二月一日上午八時五十四分傳輸報關，於九時十七
    分補單，十時三十九分完成驗放分估，十三時五十四分報到單送到驗貨課，十五
    時四十五分倉棧組通報貨物與艙單申報不符，阻卻報備，並先將上開二只貨櫃扣
    留在亞太公司倉庫，至隔日再由倉棧組人員會同亞太公司儲運部副理葉慶鳳拆櫃
    取出大陸製乾香菇及金針菜等情，已迭據證人即前往查緝人員洪國會、證人即亞
    太公司儲運部副理葉慶鳳、證人即查獲當時之倉棧組組長甲○○於本院調查時分
    別證述明確，並有高雄關稅局進口業務三股股長謝竹林於八十六年十二月六日所
    擬簽呈、該局倉棧組一股股長陳長雄於八十七年一月十九日所擬簽呈、該局關員
    發現實到貨物與艙單申報不符案件通報單（編號BG-44）、 緝私報告表、該局扣
    押貨物、運輸工具收據及扣押筆錄（KH No.001851號）各一份在卷為憑；又按海
    關因緝私必要，得對進出口貨物、通運貨物、存放貨物之倉庫等，實施檢查，且
    於查獲貨物認有違反該條情事時，應予扣押，為依海關緝私條例第九條、第十七
    條所明文規定，而倉棧組掌管轄區內貨櫃（物）之查核，無論貨櫃有無報驗，只
    要發現有可疑之處，倉棧組即可予以檢查，而亞太公司所儲放之貨櫃係在高雄關
    稅局之轄區範圍內，又進口貨物在海關放行前，倉棧組均可依職權檢查，而貨主
    以小提單向倉儲業者提領貨物後，須經海關發給海運進口貨物電腦放行通知才算
    放行等節，則經證人甲○○、洪國會、陳維垣分別證稱屬實，並有倉棧組組織與
    職掌資料一份在卷可佐，上開貨櫃二只被查獲時，既尚放置在亞太公司倉庫，未
    經海關放行，則倉棧組人員依職權自得予以檢查，是被告二人辯稱本件搜索扣押
    過程違反法定程序云云，不足採信。
  (二)被告二人自八十六年間起擔任千日豐公司之股東，而於同年十二月一日，委託至
    淯報關公司代為申報以千日豐公司名義進口裝載冥紙貨櫃二只，出賣人為香港達
    高公司之事實，有千日豐公司變更登記事項卡、ＢＣ／八六／ＷＢ三七／００六
    五號進口報單、提單、商業發票、委任書、我國海關艙單各一份附卷可查；而海
    關人員於千日豐公司進口之上開二只貨櫃中，查獲大陸製乾香菇一百九十九箱，
    共重二千三百八十八公斤及金針菜二百箱，共重八千公斤，二者合計完稅價格為
    七十五萬七千八百八十八元等情，業據證人即前往查緝人員洪國會於本院調查時
    證稱：倉棧組組長甲○○於十一月底過濾艙單時，發現由千日豐進口之該批貨物
    有問題，其遂與其他組員於十二月一日至亞太公司檢查編號 AMZU0000000號貨櫃
    ，由於箱裝貨物堆積至貨櫃頂，查核不易，其等遂合力搬出一條容身通道，而於
    距櫃門第五排底部，發現箱裝大陸製乾香菇及金針菜，包裝方式與冥紙相同，均
    係以紙箱包裝，其等遂填具通報單報請通關單位詳細查驗，千日豐公司進口之另
    一只編號 WHLU0000000號貨櫃經檢查後亦同等語明確，核與證人即亞太公司儲運
    部副理丁○○證稱：其於十二月二日在貨櫃集中查驗區拆櫃時有在場，當時係在
    貨櫃第五層查獲大陸製乾香菇及金針菜，該批查獲物品於隔天即押到海關私貨倉
    庫儲放等語相符，並有高雄關稅局扣押貨物、運輸工具收據及搜索筆錄（KHNo.0
    01851 號）、緝私報告表、高雄關稅局官員發現實到貨物與艙單申報不符案件通
    報單（編號BG-44）、 高雄關稅局八十七年四月九日關緝字第八七一六０三一四
    號通知書、高雄關稅局八十九年四月七日關緝字第八九０六０三０二號函、亞太
    公司貨物出倉裝車證明書各一份在卷為憑。
  (三)至被告二人雖辯稱僅係代理進口冥紙，且貨櫃係由達高公司裝填，報關事宜則委
    由報關行處理，故不知為何貨櫃中會有大陸製乾香菇及金針菜，況被告丙○○僅
    負責國內銷售事宜，從而本件進口與其無關云云，惟查，千日豐公司進口事宜雖
    由被告乙○○負責，然被告陳天河於與達高公司確認進口冥紙等物後，會將貨櫃
    件數、貨物為何等事告知被告丙○○，由被告丙○○去找買主，且如已找好買主
    ，則委請報關行將貨物送給買主之情，業經被告丙○○供述在卷，而本件進口貨
    物於八十六年十一月二十七日即由輪船載運至高雄，有委任書一紙在卷足參，且
    參酌被告丙○○供稱本件應該已找好買主等語，應足認被告丙○○對本件進口實
    難諉為不知；又至淯報關公司並未負責本件貨物之裝櫃事宜，且該公司職員李坤
    得係依千日豐公司所提供之國外商業發票、包裝明細、提單等，製作繕打進口報
    單，並以電腦向高雄關稅局前鎮分局傳輸相關文件，迨海關審核完畢後，再代繳
    稅金等情，已據證人李坤得於偵查中證述明確，被告乙○○亦自承本件貨物係由
    達高公司人員裝櫃，則李坤得既僅依據千日豐公司提供之書面資料代為報關，並
    未經手貨物之裝櫃，從而被告二人實不得以委由報關行報關而推卸其責。再者，
    千日豐公司為該批貨物之受貨人，有商業發票、提單、ＢＣ／八六／ＷＢ三七／
    ００六五號進口報單等在卷可證，則其等對貨櫃中係裝載何種貨物自應知之甚詳
    ，況其等係申報進口大陸冥紙一批，而冥紙價格顯然低於大陸製乾香菇及金針菜
    之價格，則依常理言，若非被告曾告知香港達高公司李姓不詳年籍、姓名之成年
    男子欲進口大陸製乾香菇及金針菜，該李姓不詳年籍、姓名之成年男子豈會將該
    批價值不斐之大陸製乾香菇及金針菜裝載於上開二只貨櫃中，附隨冥紙「贈送」
    與千日豐公司？且據證人洪國會、丁○○所證，大陸製乾香菇及金針菜係在前開
    二只貨櫃距櫃門第五層處查獲，且包裝方式與冥紙包裝無異，是其等意圖藉此逃
    避檢查之情，應甚為明顯。
  (四)綜上所陳，被告二人所辯，均為卸責之詞，不足採信，此外，並有財政部關稅總
    局台關訴丙字第八七０三九二號訴願決定書一份在卷可參。是本件事證明確，被
    告二人之犯行，已堪認定。
二、按一次私運匪偽物品，其總額由海關照緝獲時之完稅價格計算，超過十萬元者，
    為管制進口物品，此有行政院發布之「懲治走私條例公告管制物品項目及其數額
    」丙項第四款規定可資參照。查本件扣案之大陸製乾香菇及金針菜，重量共一萬
    零三百八十八公斤，完稅價格總計為七十五萬七千八百八十八元，已如前述，依
    上揭管制物品項目及其數額丙項規定，為管制進口物品。是核被告二人未經申報
    私運管制進口物品已逾公告數額之大陸製乾香菇及金針菜之行為，均係犯懲治走
    私條例第二條第一項私運管制物品進口逾公告數額罪。而被告二人與該不詳年籍
    、姓名之李姓成年男子間，就前揭私運管制物品進口之犯行，有行為之分擔及犯
    意之聯絡，為共同正犯。又被告二人利用不知情之至淯報關公司職員李坤得代為
    報關進口，應論以間接正犯。另查被告乙○○曾因犯麻醉藥品管理條例案件，經
    本院判處有期徒刑三月確定，於民國八十二年三月十七日易科罰金執行完畢，有
    本院被告院內索引卡紀錄表、臺灣高等法院被告全國前案紀錄表各一份在卷可按
    ，其於五年以內再犯有期徒刑以上之本罪，應依刑法第四十七條規定，加重其刑
    。爰審酌被告二人私運管制物品，數量甚多，影響國內合法香菇、金針菜之銷售
    及國家稅收，且飾詞圖卸，未有悔意等一切情狀，酌情分別量處如主文所示之刑
    。扣案之大陸地區製乾香菇二千三百八十八公斤、金針菜八千公斤，業經財政部
    高雄關稅局為沒入處分，有該局八十七年四月九日關緝字第八七一六０三一四號
    通知書在卷可按，爰不另為沒收之諭知，併此敘明。
三、至被告雖請求傳喚證人即高雄關稅局局長張朝欽，惟本院認本件事證已臻明確，
    而無再行傳喚證人張朝欽之必要，亦附此敘明。
據上論斷，應依刑事訴訟法第二百九十九條第一項前段，懲治走私條例第二條第一項
、第十一條，刑法第二十八條、第四十七條，判決如主文。
中      華      民      國      八十九    年      六    月    二十六    日
                                    臺灣高雄地方法院刑事第一庭
                                      審判長法  官  陳  顯  榮
                                            法  官  曾  逸  誠
                                            法  官  黃  悅  璇
右正本證明與原本無異。
如不服本判決，應於判決送達後十日內，向本院提出上訴狀。
                                            書記官  沈      蘊
中    華    民    國      八十九      年      六      月    二十七     日
附錄法條：
懲治走私條例第二條第一項
私運管制物品進口、出口逾公告數額者，處七年以下有期徒刑，得併科新臺幣二十萬
元以下罰金。


司法院資訊處製作；財團法人民間司法改革基金會備份。
